【裁判字號】    97,易,502
【裁判日期】    970516
【裁判案由】    侵占
【裁判全文】
臺灣臺南地方法院刑事判決               97年度易字第502號
公  訴  人  臺灣臺南地方法院檢察署檢察官
被      告  吳振揚
上列被告因侵占案件，經檢察官提起公訴（97年度偵字第597號）
，被告於準備程序期日就被訴事實為有罪之陳述，本院合議庭裁
定由受命法官獨任進行簡式審判程序，判決如下：
    主  文
吳振揚意圖為自己不法之所有，以詐術使人將本人之物交付，處
有期徒刑肆月，減為有期徒刑貳月，如易科罰金，以新臺幣壹仟
元折算壹日；又意圖為自己不法之所有，以詐術使人將本人之物
交付，處有期徒刑伍月，如易科罰金，以新臺幣壹仟元折算壹日
。應執行有期徒刑陸月，如易科罰金，以新臺幣壹仟元折算壹日
。
    事  實
一、吳振揚（即「吳明華」）於民國95年12月間起任職於乙○○
    所經營之隆泰不鏽鋼行，其工作內容為市場開發、估價報價
    、帳款收取等，因經濟困窘，缺錢花用，明知向客戶收取之
    貨款，應繳回公司，不得私自轉入他人帳戶，竟意圖為自己
    不法之所有，先後於96年1月2日及同年4 月27日，向隆泰不
    鏽鋼行之客戶甲○○詐稱，可先將應付貨款，匯入他人帳戶
    以為清償，因此致甲○○陷於錯誤，將應付貨款匯入不知情
    而由吳振揚向其胞兄吳明生所借用之華南銀行麻豆分行帳號
    000000000000號帳戶，甲○○因而誤以清償應付貨款債務之
    意思，先於96年1月2日匯入新台幣（下同）8 萬元於上開帳
    戶，再於同年4 月27日匯入30萬元於同一帳戶。吳振揚俟甲
    ○○匯款之後，即向吳明生借得上開帳戶之提款卡，收取上
    開貨款共計38萬元。嗣於96年6 月間，吳振揚自行離職，經
    乙○○查證，始知上情。
二、案經被害人乙○○訴請臺灣臺南地方法院檢察署檢察官偵查
    起訴。
    理  由
一、本件係經被告於準備程序為有罪之表示，而經本院合議庭裁
    定由受命法官獨任以簡式審判程序加以審理，依刑事訴訟法
    第273條之2、第159條第2項之規定，不適用傳聞法則有關限
    制證據能力之相關規定，合先敘明。
二、本件犯罪事實業經被告於本院審理時自白：自95年12月間起
    任職於乙○○所經營之隆泰不鏽鋼行，其工作內容包括帳款
    收取等，另向客戶收取之貨款，應繳回公司，不得私自轉入
    他人帳戶，仍先後於96年1月2日及同年4 月27日，要求隆泰
    不鏽鋼行之客戶甲○○，將應付貨款匯入吳振揚向吳明生所
    借用之華南銀行麻豆分行帳號000000000000號帳戶，甲○○
    因而先後於96年1月2日匯入8萬元，再於同年4月27日匯入30
    萬元於上開帳戶，並俟甲○○匯款之後，向吳明生借得上開
    帳戶之提款卡，收取上開貨款共計38萬元等語在卷，核與告
    訴人乙○○指訴情節相符，此外復有告訴人乙○○提出之契
    約書、估價單、請款單、施工單、匯款單二紙及96年11月8
    日華南商業銀行麻豆分行覆函及其所附存款往來明細表二紙
    在卷可稽，被告自白核與事實相符，其犯行明確，應依法論
    科。
三、另按刑法詐欺罪及侵占罪二者構成要件之重要分野，在詐欺
    罪其係因不法手段而取得他人交付之財物，進而占有取得該
    財物，至侵占罪則在先因合法原因占有他人之財物後，始生
    易持有而為所有之不法意圖，而取得財物。查本件被告自始
    即明知向客戶收取之貨款，應繳回公司，公司並無得先將貨
    款轉入他人帳戶，嗣再將繳回公司之規定，故被告二次要求
    客戶甲○○將應付貨款匯入吳明生華南銀行麻豆分行帳號
    000000000000號帳戶內，足認先已存有不法所有之意圖，並
    藉甲○○不知公司清償貨款之方式，使其陷於錯誤而將應付
    貨款匯入吳明生帳戶，從而被告嗣後取得提款卡提取款項，
    自始並無何合法原因而取得貨款之占有，顯與侵占罪之構成
    要件未符。被告嗣雖於本院審理時另敘及其事後已繳回公司
    部分貨款二十幾萬元，並因其在公司係屬無底薪之工作，薪
    水全數靠業績獎公，惟工作數月以來，公司並未發給其業績
    獎金，故其中部分貨款應屬其業績獎金云云。然查，被告既
    於收取貨款之始，即存有先行存入他人帳戶之不法意圖，嗣
    果因此取得貨款，其詐欺犯行已屬既遂，況且不論被告所辯
    是否屬實，被告亦應將貸款先行繳回公司，再由公司發給薪
    資，而無從自行從貨款中扣除之理，故被告所言，均無礙其
    詐欺犯行之成立，併此敘明。
四、核被告所為均係犯刑法第339條第1項之詐欺罪。公訴人認被
    告係犯刑法第336條第2項之業務侵占罪，尚有未洽，惟起訴
    社會基本事實相同，起訴法條應予變更。被告所犯上開二罪
    ，犯意各別，應分論併罰。爰審酌被告犯罪動機、手段、所
    得，迄今未賠償告訴人之損失及告訴人雖已於偵查中表明願
    意原諒被告，然究其實際，本件犯罪之實際被害人應屬客戶
    甲○○，惟被告迄今未賠償告訴人或甲○○之損失等情，量
    處如主文所示之刑。另檢察官雖聲請量處有期徒刑八月，惟
    本院審酌前開事項，認量處如主文所示之刑，應可達警惕被
    告，促其不致再犯之效，附此敘明。另本件被告第一次犯罪
    行為之時間，係在九十六年四月二十四日以前，所犯罪名宣
    告刑在有期徒刑一年六月以下，合於中華民國九十六年罪犯
    減刑條例第二條第一項第三款之規定，應減其宣告刑二分之
    一，並與第二次不得減刑之犯行，定其應執行刑，並諭知易
    科罰金之折算標準。
據上論斷，應依刑事訴訟法第273-1條、第299條第1項前段、第
300 條，刑法第339條第1項、第41條第1項前段、第51條第5款，
中華民國九十六年罪犯減刑條例第2條第1項第3款、第7條、第11
條，判決如主文。
中    華    民    國    97    年    5    月    16    日
                  刑事第三庭    法  官  鄧希賢
以上正本證明與原本無異
如不服本判決，應於收受本判後10日內，向本院提出上訴書狀，
並應敘述具體理由。如未敘述上訴理由者，應於上訴期間屆滿後
20 日內向本院補提理由書狀（均須按他造當事人之人數附繕本
）「切勿逕送上級法院」。
                                書記官  張宜柔
中    華    民    國    97    年    5    月    16    日
論罪科刑條文：
中華民國刑法第339條第1項
（普通詐欺罪）
意圖為自己或第三人不法之所有，以詐術使人將本人或第三人之
物交付者，處5年以下有期徒刑、拘役或科或併科1千元以下罰金
。


司法院資訊處製作；財團法人民間司法改革基金會備份。
